【裁判字號】    97,簡上,434
【裁判日期】    980121
【裁判案由】    賭博
【裁判全文】
臺灣臺南地方法院刑事判決             97年度簡上字第434號
上  訴  人  臺灣臺南地方法院檢察署檢察官
被      告  丙○○
            乙○○○
上列上訴人因被告等賭博案件，不服中華民國97年9月30日本院
97年度簡字第2509號第一審判決（聲請簡易判決處刑案號：97年
度偵字第7011號），提起上訴，本院管轄之第二審合議庭判決如
下：
    主      文
上訴駁回。
    事實及理由
一、本院審理結果，認第一審簡易判決以被告丙○○、乙○○○
    罪證明確，依刑事訴訟法第449條第1項前段、第3項、第450
    條第1項、第454條第1項，刑法第28條、第266條第1項前段
    、第2項、第42條第3項前段、第38 條第1項第2款，刑法施
    行法第1條之1第1項、第2項前段等規定，量處被告丙○○罰
    金新臺幣貳萬伍仟元，乙○○○罰金新臺幣伍仟元，並均諭
    知易服勞役之折算標準，認事用法，並無不合，量刑亦稱妥
    適，應予維持，爰引用第一審刑事簡易判決書記載之事實及
    理由（如附件一）。
二、檢察官上訴意旨亦詳如附件所載（如附件二）。
三、本院之判斷：
（一）原審論被告2人經營賭博性電子遊戲機店僅犯刑法266條第
      1項賭博罪，而未一併論以同法第268條之罪，是否妥適？
    按電子遊戲為個人休閒活動之一，電子遊戲場乃成為現代
      人抒解壓力及娛樂之場所，惟電子遊戲場業之經營，除涉
      及產業結構與經濟發展外，尚涉及兒童、少年保護、公共
      安全及社區安寧等問題，是為維護電子遊戲場所之消費者
      抒壓及娛樂之權益，並同時兼顧公共安全與社區安寧，故
      對電子遊戲場業進行管制，並於89年制定公佈電子遊戲場
      業管理條例，其中第15條並規定：「未依本條例規定辦理
      營利事業登記者，不得經營電子遊戲場業」、第22條進而
      規定：「違反第15條規定者，處行為人1年以下有期徒刑
      、拘役或科或併科新臺幣50萬元以上250萬元以下罰金」
      ，此等行政刑罰之特殊規範，並經司法院大法官會議解釋
      尚非違憲（民國97年9月5日公布之司法院釋字第646號解
      釋理由書參照），是可知立法者於制定電子遊戲場業管理
      條例時，本即肯認大型電子遊戲場業者得基於營利之意圖
      ，於辦理營利事業登記證後，合法設立無疑。而被告丙○
      ○係址設於臺南縣新化鎮○○路171號1樓「高昇超商」附
      設「零零捌電子遊戲場」之實際負責人，該電子遊戲場並
      已依上開規定辦理營利事業登記，有營利事業登記證1份
      在卷可稽，自得合法經營該電子遊戲場。又我國法律既然
      允許一般民眾在合乎法律規範之情況下，經營大型電子遊
      戲場，則依照一般人性常情及社會經濟運作模式，當無人
      會基於賠本或公益之目的而經營，自當係為了營利之意圖
      而投入大量資本、以期能長期營運、進而獲利無疑，故自
      難僅以經營者此種一般營利之心態，即行認定此即已該當
      於刑法第268條所稱之「意圖營利」主觀構成要件，否則
      此無異於將該條主觀構成要件無限上綱，故入人於罪。
    此外，電子遊戲場業管理條例已將電子遊戲機之性質與內
      容，區分為普通級及限制級，並規定電子遊戲機之製造業
      、進口人或軟體設計廠商，應於製造或進口前，就其軟體
      ，向中央主管機關申請核發評鑑分類文件；並於出廠或進
      口時，向中央主管機關申請查驗，合格者，發給機具類別
      標示證，及電子遊戲場業者不得陳列、使用未經中央主管
      機關評鑑分類及公告之電子遊戲機及擅自修改已評鑑分類
      之電子遊戲機（該條例第6、7條規定參照），且按依內政
      部警政署提供之數據，自85年起至96年止，所查獲無照營
      業之電子遊戲場所中有高達九成以上涉嫌賭博行為，另統
      計96年查緝之電子遊戲場賭博案件中，有照營業卻涉嫌賭
      博行為者，不及一成，又對無照經營者，依上開條例第22
      條規定科處刑罰，倘其復因涉及賭博或其他違法情事，亦
      遭刑事制裁，然此法已賦予法院針對行為人犯罪情節之輕
      重，施以不同程度處罰之裁量空間，再配合刑事訴訟法第
      253條微罪不舉、第253條之1緩起訴、刑法第59條刑之酌
      減及第74條緩刑等規定，應足以避免過苛之刑罰，此均有
      上開司法院大法官會議646解釋理由書內容可資參照。故
      可見立法者於立法時已有預期，且內政部警政署提供之數
      據亦證實，基於營利意圖而辦理登記之電子遊戲場業者，
      並非即完全不會涉入賭博案件，且因電子遊戲場業管理條
      例、及刑法賭博罪已各設有不同層次之刑罰責任，及法院
      有相應之裁量空間可資區隔，故不會有過苛之情形，是依
      照前揭數據，合法設立經營之電子遊戲場業、及經合法檢
      驗之電子遊戲機，既仍可能有不到一成暗藏賭博行為，故
      本件被告等固稱店內得依電子遊戲機決定之結果，兌換現
      金予賭客，並坦承觸犯賭博罪，然依卷內相關資料，並無
      積極證據證明被告等所經營之上開電子遊戲場業內所置放
      之電子遊戲機具係專供賭博性之違法電子遊戲機，是上訴
      意旨稱被告等係大量「非法」擺設「賭博性電玩」，且除
      負擔租店、購置並維護電玩費用、員工薪資等成本，尚要
      承擔司法機關之取締查緝、及地方不法份子要脅分贓之風
      險開銷，顯具龐大財力及賺取暴利之營利意圖，故即該當
      於刑法第268條所稱「意圖營利」之主觀構成要件等，自
      嫌無據，難以採信。
    又原審認刑法第268條之意圖營利聚眾賭博罪之所謂「意
      圖營利」，僅限於俗稱之抽頭取利而言，本件被告等係在
      上開電子遊戲場，利用電子遊戲機運作之偶然事實，與不
      特定賭客賭博財物，計算輸贏，並無抽頭營利之事實，即
      在上開行為中，被告係以電子遊戲機具代替自己，與人在
      公眾得出入之場所賭博，本身亦為參與賭博之一方，縱依
      該機具之設計結構，店家之勝率較高，惟其輸贏之或然率
      仍屬不確定，仍具射倖性，其每次賭博仍係以偶然之事實
      決定財物之得喪，與抽頭之營利行為有本質上之差異，是
      認被告丙○○、乙○○○並無藉由抽頭以營利之意圖，自
      與刑法第268條主觀上意圖營利之要件尚屬有間，應僅構
      成刑法第266條第1項之普通賭博罪（司法院79年12月4日
      （79）廳刑一字第1388號法律座談會研究意見亦同此見解
      ），亦並無上訴意旨所稱係將主觀之「意圖營利」解釋為
      客觀之「獲得利益」並將行為犯轉換為結果犯，是其空言
      指摘原審適用法律違法不當等，顯無理由，難以憑採。
    再查，經營電子遊戲場業者，既乃我國法律允許在合乎法
      律要件規範下合法經營設立者，是經營電子遊戲場業本身
      並不具任何所謂惡性，此可參照上開司法院大法官會議第
      646號解釋理由書，故合法經營電子遊戲場業之業者，與
      原先即為法所不容之經營六合彩、大家樂、職棒簽賭者之
      情形，自無從或難以相提併論。上訴意旨除引述六合彩、
      大家樂、職棒簽賭之情形，並將之當然推論適用至電子遊
      戲場業之經營者，並逕認原審之法律解釋將顛倒賭博生態
      之惡性輕重，及社會價值等，自犯有邏輯之謬誤在先。更
      何況，抽頭者雖可能是抽取零頭小利，然其卻能確保穩賺
      不賠，倘若長期經營並具一定之量及規模時，則非無可觀
      且穩定之暴利可圖，反之，莊家、組頭因與賭客直接對賭
      ，只要仍有輸贏之射倖性存在，則其仍有賠本之風險，否
      則，何以未聞有跑路之抽頭者，卻多有跑路之莊家、組頭
      ，是兩者惡性究竟孰輕孰重，自非僅如上訴意旨所論述者
      如此簡單無疑，是上訴意旨執此指摘原審顛倒賭博惡性及
      社會價值，亦嫌無據，本院因認原審之法律見解，並無違
      法不當，應予維持，是上訴人就此部分所為之上訴，並無
      理由，應予駁回。
（二）原審量刑是否過輕？
      經查：原審審酌被告丙○○有賭博之前科，仍不思循正途
      賺取財物，再犯本件賭博罪，被告乙○○○則無任何犯罪
      前科，且被告等犯後均坦承犯行，態度良好，應知悔悟，
      又兼衡被告丙○○身為「零零捌電子遊戲場」之負責人，
      經營期間非短，擺設之電子遊戲機具數量達16臺，所為敗
      壞社會善良風氣非輕，被告乙○○○則僅為受雇之店員，
      故認其等對於本件賭博行為之參與程度及獲利基礎有別，
      並審酌渠等之智識程度等一切情狀，分別在刑法第266條
      第1項規定之法定刑度內各量處不同之罰金刑，並均諭知
      易服勞役之折算標準，尚無逾越刑法第266條第1項賭博罪
      之一般量刑標準，上訴意旨竟稱原審僅處罰金，形同使賭
      博性電玩除罪化云云，乃未注意該罪之法定刑原僅得科處
      罰金，其就此部分所為之上訴，自亦無理由，應予駁回。
三、據上論斷，應依刑事訴訟法第455條之1第1項、第3項、第
    373條、第368條，判決如主文。
本案經檢察官甲○○到庭執行職務。
中    華    民    國    98    年    1     月    21    日
                刑事第十一庭  審判長法  官  林臻嫺
                                    法  官  蘇碧珠
                                    法  官  孫淑玉
以上正本證明與原本無異。
本件不得上訴。
                                    書記官  蕭伊舒
中    華    民    國    98    年    1     月    21    日
附錄法條
中華民國刑法第266條
在公共場所或公眾得出入之場所賭博財物者，處 1 千元以下罰金
。但以供人暫時娛樂之物為賭者，不在此限。
當場賭博之器具與在賭檯或兌換籌碼處之財物，不問屬於犯人與
否，沒收之。


司法院資訊處製作；財團法人民間司法改革基金會備份。
